臺灣高等法院臺南分院刑事判決　　　　　　　九十三年度上更(二)字第二五一號Ｃ
　　　上　訴　人
　　　即　被　告　乙　○　○
　　　　　　　　原名蘇天何）.
　　　指定辯護人　本院公設辯護人　甲　○　○
右上訴人因違反毒品危害防制條例案件，不服臺灣臺南地方法院九十年度訴字第一三
七○號中華民國九十一年六月五日第一審判決（起訴案號：臺灣臺南地方法院檢察署
九十年度偵字第一一七二三號），提起上訴，經判決後由最高法院第二次發回更審，
本院判決如左：
      主      文
原判決關於販賣第一級毒品及定執行刑部分均撤銷。
乙○○連續販賣第一級毒品，累犯，處有期徒刑拾貳年，褫奪公權捌年，扣案之第一
級毒品海洛因拾壹小包驗餘淨重共壹點零柒公克（其中肆小包淨重計零點伍壹公克、
柒小包淨重計零點伍陸公克）均沒收銷燬之，扣案之海洛因拾壹小包包裝共重伍點捌
公克（其中肆小包包裝重計零點玖玖公克、柒小包包裝重計肆點捌壹公克）、電子秤
壹台、分裝袋壹佰伍拾伍個、分裝勺子肆支均沒收，販賣毒品所得新台幣貳萬元沒收
，如全部或一部不能沒收時，以其財產抵償之。
      事      實
一、乙○○原名蘇天何綽號「大胖和」，於民國八十二年間曾犯肅清煙毒條例罪，經
    臺灣臺南地方法院判處有期徒刑四年，上訴本院後判決駁回上訴確定，於八十六
    年一月十八日執行完畢，仍不知悔改，復基於意圖營利之概括犯意，販入海洛因
    除供己吸用外，尚供販售之用。先以其所有電話（號碼不詳），後於九十年九月
    七日以後某日向黃錦和借用之0000000000號行動電話（含晶片）為聯
    絡工具，自九十年四、五月間某日起至九十年十月九日止，或在臺南縣永康市○
    ○○路五四號附近，或在臺南市○○路樺谷飯店附近，先後販賣第一級毒品海洛
    因予馬淑儀，新台幣（下同）二千元份者賣了二次，一千元份者賣了十五次。又
    於九十年十月七日下午一時許，在臺南縣永康市○○○路五四號臺南企銀前，以
    價格一千元販賣第一級毒品海洛因一小包擬出售予陳旻富。嗣於九十年十月九日
    下午二時許，經警循線在臺南縣永康市○○○路五四號前，查獲約於該址正著手
    欲向乙○○購買毒品海洛因之陳旻富，但雙方尚未交錢，亦未交付海洛因，並經
    警扣得乙○○所有之海洛因四小包（驗餘海洛因淨重計○．五一公克、包裝重計
    ○．九九公克），並自乙○○住處臺南縣永康市○○○路五十四號六樓之八查獲
    扣得乙○○所有之海洛因七小包（驗餘海洛因淨重計○．五六公克、包裝重計四
    ．八一公克）、電子秤一台、分裝袋一五五個、分裝勺子四支及向黃錦和借用之
    0000000000號行動電話機具（含晶片）一支。
二、案經臺南市警察局移送臺灣臺南地方法院檢察署檢察官偵查起訴。
      理      由
一、上訴人即被告乙○○矢口否認有販賣第一級毒品海洛因給馬淑儀、陳旻富之犯行
    ，辯稱：伊綽號不叫「大胖和」，未曾販賣第一級毒品海洛因予馬淑儀，僅曾幫
    其調貨，況伊向黃錦和借用之0000000000號行動電話在九十年九月七
    日才開始使用，不可能於九十年四、五月間與馬淑儀連絡買賣毒品事宜，顯見馬
    淑儀所供向其購買毒品不實，至陳旻富伊不認識，亦未曾販賣第一級毒品海洛因
    予陳旻富，九十年十月九日下午二時許，伊從住處樓上下來就被警查獲，在警局
    才見到陳旻富，絕無與陳旻富約定在臺南縣永康市○○○路五十四號前販賣第一
    級毒品海洛因之犯行云云。經查：
(一)按證人或當事人於案發之初之供述，較少權衡利害得失或受他人之干預，較之事
    後翻異之詞為可信，即所謂案重初供，故除非可證明其更異之詞與事實相符或其
    初供係虛偽者外，自不得任意捨棄初供於不採」（最高法院八十年台上字第五一
    ０九號、八十二年台上字第五三一一號、八十三年台上字第三二四三號判決參照
    ）。被告原名蘇天何綽號「大胖和」業據其在警訊及原審審理時坦白承認（詳警
    卷第一頁、原審卷第二十七頁），且確於上開時地販賣第一級毒品海洛因予馬淑
    儀、陳旻富之事實，業據馬淑儀於警訊時供稱：「：：我吸食的海洛因是向綽號
    大胖和男子所購買的」、「：：我是打大胖和0000000000號行動電話
    與他聯絡約定地點交易海洛因」、「經警查獲綽號大胖和男子就是販賣海洛因之
    乙○○」、「我是從九十年四、五月間開始向被告購買海洛因」（詳警卷第七頁
    至第九頁）。於原審審理時供稱：「我向乙○○買海洛因，每次都買海洛因，交
    貨地點大部分是在臺南縣永康市臺南家專附近，也有在樺谷飯店附近：：我錢交
    給他，他將海洛因交給我」、「如何知道他的手機號碼？如何知道向他買海洛因
    ？答：是有吸食海洛因的朋友介紹的」、（詳原審卷第五五頁）；於本院上訴審
    調查時亦稱：伊確自九十年四、五月起在臺南縣永康市及在樺谷飯店附近向乙○
    ○買海洛因屬實，並無陷害之意，且警訊所供均實在等語（詳上訴字卷第六十頁
    至第六十二頁），嗣又明確供稱：自九十年四、五月起開始向乙○○購買海洛因
    時，不是用這支行動電話，行動電話係在被抓到前一、二個月使用，他以前換過
    好幾支電話（詳本院上訴字卷第二六九頁、第二七０頁），於本院上更（一）審
    審理時，復明確供稱，以前所述均屬實，最後一次向被告購買毒品之時間是九十
    年十月九日（詳本院上更（一）字卷第八十四、八十五頁）。另陳旻富於警訊時
    亦供稱：「認識乙○○，他就是我向他購買毒品之人」、「問：你向乙○○購買
    幾次毒品？答：連同今天是第二次」、「問：第一次是於何時何地購買毒品？數
    量？價錢？如何交易？答：是於九十年十月七日下午約十三時許，在臺南縣永康
    市○○○路五十四號臺南企銀前以新台幣壹仟元購買海洛因毒品一小包，購買毒
    品是一手交錢，一手交貨」、「問：你向乙○○購買毒品時，如何連絡？答：先
    以蘇某的手機0000000000連絡，然後由蘇某約定地點交貨」（詳警卷
    第十一頁），於原審亦供稱：「我前後向乙○○購買海洛因一次，金額是一千元
    ，第二次買毒品是還沒有付錢就被查獲：：」（詳原審卷第五十六頁）。並有扣
    案之海洛因四小包（驗餘海洛因淨重計○．五一公克、包裝重計○．九九公克）
    及海洛因七小包（驗餘海洛因淨重計○．五六公克、包裝重計四．八一公克）、
    電子秤一台、分裝袋一五五個、分裝勺子四支、0000000000號行動電
    話機具（含晶片）一支可資佐證，而扣案之海洛因四小包（驗餘海洛因淨重計○
    ．五一公克、包裝重計○．九九公克）及海洛因七小包（驗餘海洛因淨重計○．
    五六公克、包裝重計四．八一公克），經送法務部調查局檢驗結果，均含第一級
    毒品海洛因成分，有該局九十年十月三十一日（90）陸（一）字第九０一八０三
    三七號及九十年十一月一日（90）陸（一）字第九０一八０四一０號鑑定通知書
    各一份附卷可按（附於原審卷第二一頁、第二三頁），查被告被查獲之海洛因四
    小包（驗餘海洛因淨重計○．五一公克、包裝重計○．九九公克）及海洛因七小
    包（驗餘海洛因淨重計○．五六公克、包裝重計四．八一公克）非在少數，若其
    未販賣，則何以擁有如此大量之毒品海洛因及販賣海洛因所使用之電子秤、分裝
    袋、分裝勺子等工具，被告否認販賣第一級毒品海洛因，尚難採信。再參以被告
    於警詢時坦供其有施用海洛因之習慣，是以注射方式施用的等情（詳警卷第四頁
    反面），且被告於此次遭警查獲時經立即採尿送驗結果呈嗎啡陽性反應，有臺南
    市衛生局九十年十月十八日（煙）南市衛驗字第９００６２２號檢驗成績書一份
    在卷足稽（詳原審卷第二十頁），此乃被告施用海洛因後，海洛因在體內水解成
    嗎啡以尿排出體外之當然現象，益徵被告販入海洛因除供己之用外，尚供其出售
    之用，則其於販入時即具有販出之營利意圖至明，而所謂販賣並不以販入及販出
    二者兼具為要件，苟有其中之一即屬既遂，是被告前後多次及遭查獲之此次販賣
    海洛因（雖遭查獲之此次已著手販賣，但雙方尚未交錢，亦未交付海洛因），仍
    應以販賣海洛因既遂論罪。又被告於警訊時雖辯稱：是幫證人馬淑儀調貨（指海
    洛因），每次一千元或二千元，共調四、五次，幫陳旻富調貨（指海洛因）一次
    ，一千元云云（詳警卷第二頁正、背面、第三頁正面），惟查海洛因毒品係屬違
    禁物，為政府所嚴予查緝，被告苟無代價，雖至愚亦不甘冒大不韙，為他人無償
    「調貨」，況馬淑儀、陳旻富均供稱係向被告購買海洛因，已如前述，所辯「調
    貨」云云，殊不足採。
(二)馬淑儀所供購買次數雖前後不符，陳旻富於本院上訴審又翻異前供改稱未曾向被
    告購買毒品云云，經查：馬淑儀雖於警訊時稱：約買一、二十次，每次二千元（
    詳警卷第七頁背面），又稱：約買十幾次，連同向被告要的共約二十幾次，每次
    一、二千元不等（詳警卷第八頁背面、第九頁）；於原審審理時稱：買了二十五
    次，二千元的買二次，其餘都是買一千元等語（詳原審卷第五五頁），於本院前
    審調查時稱：買二千元者二次，一千元者十五次等語（詳本院上訴字卷第六十一
    頁），後又改稱：伊是說買了十幾次，法官說要講正確的數目，所以其就說十五
    次，以十幾次比較正確等語（詳本院上訴字卷第二六七頁），馬淑儀因時間過久
    ，購買次數又多，以致於就購買次數之證述容有岐異，惟其證述向被告購買海洛
    因毒品，則始終一致，且依「利益歸被告」之原則，就上開所供內容，認被告所
    賣予證人馬淑儀之次數，二千元份者，取其所供「二千元的買二次」，認係賣了
    二次，一千元份者取其所供次數之中數，則認係賣了十五次。另陳旻富於本院上
    訴審翻異前詞而改稱：未曾向被告購買海洛因毒品，九十年十月九日下午二時許
    ，在臺南縣永康市○○○路五十四號前係等朋友一節，惟其確曾先後二次以00
    00000000號行動電話向被告購買海洛因等情，業據其在警訊及原審審理
    時供述明確，已如前述（詳警卷第十一頁正面、原審卷第五六頁、第五七頁），
    而其所供購買毒品之連絡電話與馬淑儀所供相符，況於本院上訴字審亦稱：九十
    年十月七日曾在臺南縣永康市○○○路五十四號臺南企銀前拿過一次毒品，至九
    十年十月九日伊在等朋友「阿泰」去拿藥（指毒品）等語（詳本院上訴字卷第四
    二頁），惟究竟有無「阿泰」之人並無任何佐證，其於本院上訴審所供，顯係迴
    護被告之詞，殊不足取。
(三)依卷附泛亞電信股份有限公司九十二年二月二十六日（九二）泛亞Ｅ字第０二七
    五號函所載，該0000000000號行動電話於九十年九月七日起至九十一
    年三月二十六日止，係黃錦和申請使用（詳本院上訴字卷第二一一、二一二頁）
    。而黃錦和於原審證稱：該支電話於九十年九月間交被告使用，租用期間均由被
    告使用等語（詳本院上訴字卷第二一七頁），又上開行動電話，自九十一年四月
    一日至同年七月二十三日止並無人申請使用，九十一年七月二十三日以後係由客
    戶周傳盛申請使用，目前正常使用中，亦有泛亞電信股份有限公九十一年十月四
    日（91）泛亞Ｅ字第０六０六號函一份及各附之客戶基本資料附卷可查（詳本院
    上訴字卷第一六六、一六七頁），並據證人周傳盛於本院上訴字審供證屬實（詳
    本院上訴卷第一四五頁），足證被告向證人黃錦和借用0000000000號
    行動電話之期間係從九十年九月間至九十一年三月二十六日至明。參以證人馬淑
    儀於本院上訴字審時已明確供稱：「問：你購買時幾次是不是都是用這支行動電
    話與他聯絡？答：大部分都是這支電話」、「問：你從九十年四、五月開始向乙
    ○○購買海洛因，你那時是不是就用這支行動電話與他聯絡？答：剛開始好像不
    是這支電話」、「問：該電話是不是九十年八、九月開始使用？答：是」、「問
    ：你對於泛亞電信股份有限公司函稱該支行動電話是九十一年七月二十三日開始
    申請使用有何意見？答：不知道，他以前換過好幾支電話」、「問：你到底用幾
    支電話與乙○○購買海洛因？答：二支，號碼我忘記了」、「問：這二支電話號
    碼你有辦法查報？答：我在警局送地檢署時，我叫我姪子將我皮包拿回去，電話
    簿放在皮包裡，我回去已經找不到，我家搬家了」、「問：你向乙○○買過毒品
    ，以什麼聯絡？答：打手機，他換過好幾支，剛開始我不知道他的手機號碼，透
    過我的朋友去買，後來朋友拿手機的號碼給我，我用這手機號碼與他聯絡」等語
    （詳本院上訴字卷第二六八頁至第二七０頁、第二九四頁），及證人陳旻富於警
    訊時及原審審理時亦均證稱：係打0000000000號行動電話向被告購買
    海洛因等語（詳警卷第十一頁正面、原審卷第五六頁、第五七頁），則被告是以
    0000000000號行動電話一支及不詳號碼（太久忘記號碼）之行動電話
    為聯絡工具，販賣第一級毒品海洛因，應可認定。易言之，可見證人馬淑儀除打
    0000000000號行動電話外，尚有打不詳號碼（太久忘記號碼）之行動
    電話，向被告購買第一級毒品海洛因。益徵被告先以其所有電話（號碼不詳），
    後於九十年九月七日以後某日向黃錦和借用之0000000000號行動電話
    （含晶片）為聯絡工具，自九十年四、五月間某日起至九十年十月九日止，或在
    臺南縣永康市○○○路五四號附近，或在臺南市○○路樺谷飯店附近，先後販賣
    第一級毒品海洛因予馬淑儀，二千元份者賣了二次，一千元份者賣了十五次，至
    為明灼。證人馬淑儀於警詢、原審及本院上訴字審之初訊僅供稱：我是自九十年
    四、五月間某日起至九十年十月九日止，都是打乙○○的行動電話000000
    0000號與他聯絡購買海洛因等語（詳警卷第九頁正面、、原審卷第五五頁、
    本院上訴字卷第六十二頁），顯與實情未合，不足採取。又如上所述，被告於警
    訊時雖辯稱：是幫證人馬淑儀調貨（指海洛因），每次一千元或二千元，共調四
    、五次，幫陳旻富調貨（指海洛因）一次，一千元云云（詳警卷第二頁正、背面
    、第三頁正面），惟本院不採其調貨之說詞，然由其上開辯詞已間接自白有將海
    洛因交付給證人馬淑儀至少四、五次至明，且證人馬淑儀於本院上訴字審時已明
    確供稱：「問：該行動電話何時使用？答：我九十年十月九日被抓到之前二個月
    」等語，何況本院如上亦認定被告先以其所有電話（號碼不詳），後於九十年九
    月七日以後某日向黃錦和借用之0000000000號行動電話為聯絡工具，
    自九十年四、五月間某日起至九十年十月九日止，先後販賣第一級毒品海洛因予
    馬淑儀，二千元份者賣了二次，一千元份者賣了十五次等情屬實，而被告最快在
    九十年九月七日取得0000000000號行動電話，設若證人馬淑儀在知道
    上開行動電話一個月後才與被告聯繫，被告是自九十年十月六日起至同年月九日
    遭查獲時之前止，被告幾乎不可能於短短不夠三日內以上開行動電話與證人馬淑
    儀聯絡而為多次販賣海洛因之行為，因之，證人馬淑儀於本院上訴字審時供稱：
    「問：你託朋友買，後來朋友給你手機號碼，隔了多久你自己與他交易，這中間
    隔多久？答：將近一個月，我直接與他聯絡，．．．」等語（詳本院上訴字卷第
    二九四頁），顯非實情，無足採取。
(四)查海洛因毒品係屬違禁物，為各有關機關強力查緝之標的物，此應為被告所明知
    ，因被告否認販賣海洛因，雖無法查知被告販入及出售之價格，而得知被告販賣
    海洛因所得利益，然被告苟無利可圖，應無甘冒被供出來源或被檢警查緝法辦之
    危險而平價或低價販賣海洛因之理，故被告販賣海洛因予證人馬淑儀及陳旻富，
    顯均有營利之意圖甚明。
    綜上所述，相互參究，故被告上開所辯，顯係事後畏罪卸責之詞，不足採信。其
    事證明確，犯行堪以認定。
二、查被告乙○○基於意圖營利之概括犯意，販入海洛因除供己吸用外，尚供販售之
    用，於上開時地販賣第一級毒品海洛因予馬淑儀，二千元份者賣了二次，一千元
    份者賣了十五次及以價格一千元販賣第一級毒品海洛因一小包予陳旻富二次，及
    被告於九十年十月九日十四時許，經警循線在臺南縣永康市○○○路五十四號前
    查獲擬販賣毒品海洛因與陳旻富，雖雙方尚未交錢，亦未交付海洛因等行為，係
    犯毒品危害防制條例第四條第一項之販賣第一級毒品既遂罪。被告持有海洛因之
    低度行為，應為其販賣之高度行為所吸收，不另論罪。被告先後多次販賣第一級
    毒品，時間緊接，犯罪構成要件相同，顯係基於概括犯意反覆而為，為連續犯，
    應依刑法第五十六條規定論以連續販賣第一級毒品既遂一罪，除法定本刑為死刑
    、無期徒刑，依法不得加重外，其他部分加重其刑。被告於八十二年間曾犯肅清
    煙毒條例罪，經原審法院判處有期徒刑四年，上訴本院後判決駁回上訴確定，於
    八十六年一月十八日執行完畢，有臺灣高等法院被告全國前案紀錄表一份附於本
    院卷可參，五年以內再犯本案有期徒刑以上之罪，為累犯，應依刑法第四十七條
    之規定，除法定本刑為死刑、無期徒刑，依法不得加重外，其他部分加重其刑，
    並遞加之。又被告罹此次犯行，而其販賣海洛因之期間非長、數量及金額均不多
    ，且販賣之對象亦僅二人，且其依卷附扣案海洛因數量非鉅，顯非大盤之毒販，
    縱依法定最低刑予以宣告，猶嫌過重，犯罪情狀應可憫恕，依刑法第五十九條之
    規定，予以減輕其刑，爰先加重後減輕之。扣案之第一級毒品海洛因十一小包驗
    餘淨重共一．○七公克（其中四小包淨重計○．五一公克、七小包淨重計○．五
    六公克）均應依毒品危害防制條例第十八條第一項前段規定沒收銷燬之，扣案之
    海洛因十一小包包裝共重五．八○公克（其中四小包包裝計重○．九九公克、七
    小包包裝計重四．八一公克）、電子秤一台、分裝袋一百五十五個、分裝勺子四
    支業據被告供認為其所有，且為供販賣第一級毒品所用之財物，均應依毒品危害
    防制條例第十九條第一項規定宣告沒收（最高法院八十八年臺上字第五○三三號
    判決認海洛因外包裝為供犯罪所用之物，應依同條例第十九條第一項規定沒收，
    惟最高法院九十一年度臺上字第六三八五號判決則認為該海洛因包裝係屬毒品之
    部分，要與所謂之外包裝有別，似應依上開規定沒收銷燬），販賣毒品所得新台
    幣二萬元係被告販賣第一級毒品所得之財物，應依毒品危害防制條例第十九條第
    一項規定宣告沒收，如全部或一部不能沒收時，以其財產抵償之。至於扣案之針
    筒七支，均非供販賣第一級毒品海洛因所用之財物，亦非違禁物，扣案之000
    0000000號行動電話機具（含晶片）一支，雖供犯罪所用，但係向黃錦和
    借用，非被告所有，故均不予宣告沒收。
三、原審認被告連續販賣第一級毒品海洛因部分罪證明確，予以論罪科刑，固非無見
    ，惟查：（一）被告基於意圖營利之概括犯意，販入海洛因除供己吸用外，尚供
    販售之用，於九十年十月九日十四時許，既以營利販賣第一級毒品之犯意，持有
    第一級毒品擬販賣予陳旻富部分，應屬販賣既遂，原審竟認尚屬未遂階段，尚有
    未合。（二）被告所使用之0000000000號行動電話一支係向證人黃錦
    和借用，原判決事實記載係被告所有，並予宣告沒收亦有未洽。被告上訴意旨否
    認販賣第一級毒品海洛因，固不足取，惟原判決此部分既有可議，應由本院將原
    判決此部分撤銷改判。爰審酌被告犯罪之動機、目的、手段、品行、智識程度，
    戕害國民健康，危害社會及犯罪後否認販賣海洛因之犯行等一切情狀，改量處如
    主文第二項所示之刑，並依其犯罪之性質，認有予以褫奪公權之必要，爰依刑法
    第三十七條第二項規定宣告褫奪公權八年。扣案之第一級毒品海洛因十一小包驗
    餘淨重共一．○七公克（其中四小包淨重計○．五一公克、七小包淨重計○．五
    六公克）為查獲之毒品，均應依毒品危害防制條例第十八條第一項前段規定沒收
銷燬之，扣案之海洛因十一小包包裝共重五．八○公克（其中四小包包裝計重○
    ．九九公克、七小包包裝計重四．八一公克）、電子秤一台、分裝袋一百五十五
    個、分裝勺子四支均係被告供販賣第一級毒品所用之物，均應依毒品危害防制條
    例第十九條第一項規定宣告沒收（最高法院八十八年臺上字第五○三三號判決認
    海洛因外包裝為供犯罪所用之物，應依同條例第十九條第一項規定沒收，惟最高
    法院九十一年度臺上字第六三八五號判決則認為該海洛因包裝係屬毒品之部分，
    要與所謂之外包裝有別，似應依上開規定沒收銷燬），販賣毒品所得新台幣二萬
    元係被告販賣第二級毒品所得之財物，應依毒品危害防制條例第十九條第一項規
    定宣告沒收，如全部或一部不能沒收時，以其財產抵償之。
據上論斷，應依刑事訴訟法第三百六十九條第一項前段、第三百六十四條、第二百九
十九條第一項前段、毒品危害防制條例第四條第一項、第十八條第一項前段、第十九
條第一項、刑法第十一條前段、第五十六條、第四十七條、第五十九條、第三十七條
第二項，判決如主文。
本案經檢察官廖椿堅到庭執行職務。
中    華    民    國      九十三      年      八      月      十三      日
                                  臺灣高等法院臺南分院刑事第四庭
                                      審判長法官  鄭    文    肅
                                            法官  高    明    發
                                            法官  王    浦    傑
右正本證明與原本無異。
如不服本判決，應於判決送達後十日內向本院提出上訴狀，其未敘述理由者並應於提
出上訴狀後十日內向本院補提理由書（應附繕本)。
                                      法院書記官  蔡    振    豐
中    華    民    國      九十三      年      八      月      十六      日
附錄法條：
毒品危害防制條例第四條第一項：製造、運輸、販賣第一級毒品者，處死刑或無期徒
                              刑；處無期徒刑者，得併科新台幣一千萬元以下罰
                              金。
